【裁判字號】    97,交聲,467
【裁判日期】    970523
【裁判案由】    交管條例聲異
【裁判全文】
臺灣板橋地方法院交通事件裁定         97年度交聲字第467號
原處分機關  交通部公路總局臺北區監理所
異  議  人
即受處分人  甲○○
上列受處分人因違反道路交通管理處罰條例案件，對於交通部公
路總局臺北區監理所於民國97年2月25日以北監自裁字第裁40-AE
U516025號違反道路交通管理事件裁決書所為之處分，聲明異議
，本院裁定如下：
        主  文
原處分撤銷。
甲○○不罰。
        理  由
一、原處分機關略以：異議人即受處分人甲○○，於民國96年12
    月25日16時56分許，駕駛車牌號碼6921-QE 號自用小客車，
    行經臺北市○○○路○ 段時，有自小客車駕駛行車於道路時
    ，使用手持式行動電話進行撥接之違規行為，經臺北市政府
    警察局天母派出所（下簡稱原舉發機關）警員當場攔停並填
    製北市警交大字第AEU516025 號舉發違反道路交通管理事件
    通知單（下簡稱舉發通知單）予以舉發，嗣經交通部公路總
    局臺北區監理所（下簡稱原處分機關）於97年2 月25日依道
    路交通管理處罰條例第31條之1 第1 項之規定，以北監自裁
    字第裁40-AEU516025號違反道路交通管理事件裁決書（下簡
    稱裁決書）裁處異議人罰鍰新臺幣（下同）3,000 元。
二、異議意旨略以：異議人於96年12月25日16時50分許，駕駛車
    號6921-QE 號自用小客車，行經臺北市○○○路，要右轉中
    山北路時，在路口遭警員示意靠邊停車，警員拒絕查證異議
    人當時手機內之通聯記錄，即逕行開立駕駛行進間撥接電話
    之罰單，異議人向士林分局申訴，回函內容駁斥異議人所附
    之通聯記錄，認為無法證明為本人所開立罰單時所持之同1
    支行動電話號碼，惟異議人確實僅申請單一門號使用，絕無
    同時使用其他門號，警員當時為圖一時執法之便，及執法疏
    失，拒絕現場查核異議人之手機號碼與通聯記錄，事後又無
    法證明異議人持有其他門號或有撥接電話，而異議人提出之
    通聯記錄已可證明異議人當時並無撥接手機，為此聲明異議
    等語。
三、按汽車駕駛人於行駛道路時，使用手持式行動電話進行撥接
    或通話者，處3,000 元罰鍰，道路交通管理處罰條例第31條
    之1 第1 項定有明文。該條規定係禁止汽車駕駛人於行駛道
    路時，使用手持式行動電話進行「撥接或通話者」，若非進
    行手持式行動電話之撥接或通話，則非為本條例處罰的範圍
    。
四、經查：
(一)、異議人即受處分人甲○○，於上開時、地，駕駛車牌號碼69
    21-QE 號自用小客車，行經臺北市○○○路○ 段等情，經原
    舉發機關警員認定有使用手持式行動電話撥接或通話，當場
    攔停並填製北市警交大字第AEU516025 號舉發通知單予以舉
    發，嗣經原處分機關於97年2 月25日依道路交通管理處罰條
    例第31條之1 第1 項之規定，以北監自裁字第裁40-AEU5160
    25號裁決書裁處異議人罰鍰3,000 元等情，有前揭舉發通知
    單、裁決書各1 紙在卷足憑。
(二)、惟異議人即受處分人於本院訊問時陳稱：「當天我是從陽明
    山下班回家，行經天母北路右轉中山北路，在路口的時候，
    警員就揮手要我停車，並要我出示行照、駕照，我問警員為
    何要攔我停車，警員說我有撥接行動電話的動作，我當時手
    上是拿MP3 ，並拿出手機要請警察查看我的通話記錄，當時
    我的手機是放在手煞車的旁邊，有免持聽筒的插頭，我的MP
    3 的樣子是有點像手機，我要警察當場看我的通聯記錄，但
    警察不要看，要我自己去調通聯記錄。」、「我的MP3 是外
    放式的，有的時候我會將上課的資料錄下來聽，但是因為MP
    3 比較薄，所以我就拿在手上聽，效果比較好，我當時有跟
    警察解釋，但警察不相信，也不願意查看我的手機。」等語
    （見本院97年5 月2 日訊問筆錄），且經本院當庭查看異議
    人即受處分人之行動電話及MP3 之外觀，兩者大小相似，主
    要顏色同為黑色，容易混淆，有本院當庭拍攝之照片1 幀在
    卷足憑，值勤員警於舉發時，與異議人所駕駛之車輛相隔有
    段距離，對此體積短小之物品有誤認之可能。何況異議人亦
    提出其所有之0000000000號行動電話之通聯紀錄，以證明其
    於96年12月25日16時56分時並無使用手持式行動電話進行「
    撥接或通話」，有上開行動電話通聯紀錄1 份在卷可稽。本
    案舉發員警張義泰於舉發時拒絕或疏未記載異議人當時使用
    之行動電話號碼，且於本院審理中經合法通知，亦無故不到
    庭作證，則其舉發過程是否正確無誤，即有存疑。又舉發機
    關對於異議人提出之上開行動電話通聯紀錄，僅空言無法查
    證異議人違規當時使用之手機為何，而認為異議人之申訴無
    理由，似嫌率斷。本件舉發機關既然無法舉證證明異議人違
    規當時使用之行動電話並非0000000000號，自應從有利於異
    議人之認定，認為異議人於96年12月25日16時56分時並無使
    用手持式行動電話進行「撥接或通話」之違規。
五、從而，本件異議為有理由，原處分機關未予詳查，據以裁罰
    ，尚有未洽。本院自應將原處分撤銷，改諭知異議人不罰。
據上論斷，應依道路交通案件處理辦法第20條前段，裁定如主文
。
中    華    民    國    97    年    5     月    23    日
                  交通法庭    法  官  曾正耀
以上正本證明與原本無異。
如不服本裁定，應於裁定送達後5 日內向本院提出抗告狀（須附
繕本）。
                              書記官  陳淑怡
中    華    民    國    97    年    5     月    23    日


司法院資訊處製作；財團法人民間司法改革基金會備份。
